【裁判字號】    92,台上,3901
【裁判日期】    920717
【裁判案由】    貪污
【裁判全文】
最高法院刑事判決                              九十二年度台上字第三九○一號
    上  訴  人  台灣高等法院高雄分院檢察署檢察官
    被      告  甲○○
右上訴人因被告貪污案件，不服台灣高等法院高雄分院中華民國九十二年三月四日第
二審更審判決（九十一年度重上更(七)字第一○三號，起訴案號：台灣屏東地方法院檢
察署八十年度偵字第四八五八號），提起上訴，本院判決如左：
    主  文
原判決撤銷，發回台灣高等法院高雄分院。
    理  由
本件原判決撤銷第一審之判決，改判論處被告甲○○公務員明知為不實之事項，而登
載於職務上所掌之公文書，足以生損害於公眾罪刑。並以公訴意旨另以：被告甲○○
於七十八年七月間，承辦核三廠第一、二號機廠房照明設備檢修工程之發包、監工及
請領工程款業務，該工程原由旺鼎公司得標，總價為四十一萬一千四百二十九元。被
告明知該工程不得轉讓，竟基於圖利他人之意圖，受未得標之炯鴻公司實際負責人林
啟鴻之請託，出面遊說旺鼎公司負責人黃信義將工程轉讓予炯鴻公司承作；黃信義為
求承作之其他工程得以順利進行，不願開罪於被告，乃依其所請讓與炯鴻公司承攬，
並由炯鴻公司職員陳麗香擔任工安管理員，使炯鴻公司得以旺鼎公司名義承作。又依
合約書工程期間每天應有四名技術工負責檢修，其中二名需具有乙種電匠資格，被告
明知具有甲種電匠資格之呂福長、徐世明二人，呂福長僅工作一日，徐世明僅工作二
日即離職，炯鴻公司雇用其他未具乙種電匠資格工人施工，被告明知該照明設備維修
工程有上述出工不足之缺失，且有違約轉包情事，竟未依該工程契約書第十四條第一
項之約定，課以每日五百元之罰款，且明知工程期間每天未有四名技術工負責檢修，
竟於承包公司請領工程款時未予據實審核，而准依合約書所載之四名工人之工資（含
二名乙種電匠工之工資）請領工程款，使核三廠會計課溢付電匠技術工部分之工資，
除第一期為九萬六千八百六十八元外（九萬八千八百六十八元減徐世明所領取之二千
元），其餘三期各為九萬八千八百六十八元，合計共三十九萬三千四百七十二元（三
十九萬五千四百七十二元減徐世明所領取之二千元），對於主管之事務直接圖利炯鴻
公司，因認被告另涉有修正前戡亂時期貪污治罪條例第六條第三款對於主管事務直接
圖利罪嫌云云。惟審理結果，認無積極證據足證被告有圖利犯行，因公訴人指此部分
與上開論罪科刑部分有方法結果之裁判上一罪關係，故不另為無罪之諭知，固非無見
。
惟查：(一)、依原判決事實所載，被告每日負責工人報到及指派工作，明知呂福長、徐
世明二人（均具有甲種電匠資格）離職後，炯鴻公司僱用其他人參與本件工程施工，
非但未盡其監工之責，命令改正，並任由其他工人於工人簽到簿上偽簽該二人之姓名
以為矇混，並於七十八年十二月二十二日，在其職務上所掌之簽呈上，記載內容不實
之事項，致炯鴻公司得以旺鼎公司名義延長承攬契約六個月等情。則被告既明知呂福
長、徐世明二人已離職，何以仍任由其他工人偽簽該二人之姓名以為矇混？而其甘冒
登載不實事項於簽呈上，致炯鴻公司得以旺鼎公司名義延長承攬契約之原因為何、目
的安在？原判決就此未詳加說明，遽認無圖利他人之犯行，自有理由不備之違誤。(二)
、依存案之台灣電力公司核三廠工程資料冊內之資料，旺鼎公司名義之工程款請求書
，係由被告填單並附有工人簽到簿（見該資料冊第二十一頁至第四十二頁）；而原判
決理由三（三）亦謂該項工程之工程價款，係分別水電工、普通工，按到工人數及不
同之契約單價計算工程款，有核三廠驗方報告表各期驗收內容之記載為憑。是被告既
負責工人報到及指派工作，而自七十八年七月五日工程開始至七十九年七月四日延長
契約終止，簽到簿上均有呂福長、徐世明二人之簽名，究竟何人偽簽？為何要偽簽矇
混？每日是否確有四人上工？在工程一年六月期間，被告每日核閱簽到簿並按日蓋章
，為何均未發覺何人冒呂福長、徐世明二人簽名之事？又實際上工領取工資之人，承
包廠商有無為其填製薪資扣繳憑單向稅捐機關申報？等事項，攸關何人偽簽呂福長、
徐世明二人姓名於簽到簿上，及被告是否明知違背法令而有使承包廠商圖取私人不法
利益之犯意等真實之發現，均有待釐清，原審未依本院前次發回意旨切實查明，遽予
判決，尚嫌速斷，亦有可議。檢察官上訴意旨執以指摘原判決不當，非全無理由，應
認仍有撤銷發回更審之原因。
據上論結，應依刑事訴訟法第三百九十七條、第四百零一條，判決如主文。
中      華      民      國    九十二    年      七      月     十七     日
                              最高法院刑事第八庭
                                  審判長法官  莊  登  照
                                        法官  洪  明  輝
                                        法官  黃  一  鑫
                                        法官  魏  新  和
                                        法官  林  秀  夫
      右正本證明與原本無異
                                              書  記  官
中      華      民      國    九十二    年      七      月    二十三    日
                                                                      ：


司法院資訊處製作；財團法人民間司法改革基金會備份。
